【裁判字號】    92,易,338
【裁判日期】    920912
【裁判案由】    毒品危害防制條例
【裁判全文】
臺灣彰化地方法院刑事判決                          九十二年度易字第三三八號
    公  訴  人  臺灣彰化地方法院檢察署檢察官
    被      告  乙○○
右列被告因違反毒品危害防制條例案件，經檢察官提起公訴（九十一年度偵字第三六
五三號），本院判決如左：
    主      文
乙○○持有第一級毒品，處有期徒刑伍月，如易科罰金，以佰元折算壹日。緩刑貳
年。
扣案之海洛因捌包（合計淨重零點伍玖公克），沒收銷燬之。
    事      實
一、乙○○明知海洛因係毒品危害防制條例第二條第二項第一款所列之第一級毒品，
    依法不得持有，竟自不詳時間起，在不詳地點持有第一級毒品海洛因八包（合計
    淨重零點五九公克）。嗣於民國九十一年四月十四日下午六時三十分許，乙○○
    攜帶前揭毒品騎車外出，行經彰化縣田中鎮○○路與中州路口處，為警懷疑乙○
    ○所騎乘機車似與車牌不符，遂駕駛自用小客車尾隨在後，乙○○察覺有異，乃
    駕車加速前行，不慎於彰化縣田中鎮○○○街與民權街口擦撞路旁汽車而摔倒在
    地，乙○○隨即將身上預藏之海洛因往路旁自用小客車底盤下丟棄，仍為警予以
    查獲，並當場扣得前述海洛因八包（合計淨重零點五九公克）。
二、案經彰化縣警察局田中分局報請臺灣彰化地方法院檢察署檢察官偵查起訴。
    理      由
一、訊據被告乙○○對於右揭時地為警查獲前揭海洛因八包等情固坦承不諱，惟矢口
    否認有何違反毒品危害防制條例犯行，辯稱：伊係接獲綽號「大頭仔」男子打來
    之電話，交代伊前去彰化縣田中鎮○○路二五八巷路旁拿取一包藥粉，上面附有
    紙條表明是治療膀胱結石之用，並要伊拿至田中鎮○○里○○街黃昏市前，交給
    一位綽號「阿泳」男子，因伊較為熱心，故依約前往該處拿起藥包，但見後面有
    車跟蹤，伊以為是壞人前來報復，所以才騎車加速前行，擦撞路旁車輛倒地時，
    藥包亦隨之掉出，並非伊刻意拋棄，伊不知為何藥包上之紙條掉落不見，事先並
    不知道該藥包是海洛因云云。然查：
（一）被告先於警詢及九十一年四月十五日、同年七月五日偵訊時供稱：係接獲其子
      甲○○來電請求協助代送藥品，不疑有他，始同意騎車前往取藥運送云云；其
      後偵訊及本院審理時，被告旋又改稱：是綽號「大頭仔」名為張晏昇之人，在
      電話中要求伊去取出治療膀胱結石藥品云云，先後所言已有顯著矛盾。而被告
      與甲○○父子關係多年，自無可能在電話中無從分辨甲○○之聲音特徵，是其
      辯稱聽不清楚來電者之聲音產生誤解云云，應非屬實。尤其被告自稱對於毒品
      深惡痛絕，見其子與「大頭仔」等人一同施用毒品亦深感憤怒，理當對於「大
      頭仔」之人心生嫌惡，與其劃清界線猶恐未及，又豈有可能未明緣由即一口答
      應出面為「大頭仔」代送藥品？此與被告平日是否熱心公益自屬二事，不容混
      為一談。另被告既係受託代送藥品，不僅未知該名身穿紅衣佇立於黃昏市場者
      究係何人，交付對象已難特定，且黃昏市場佔地甚廣，商家及消費者進出頻繁
      ，身穿紅衣穿梭其中者不知凡幾，被告又如何完成受託代送藥品任務？況查扣
      藥品上亦無被告所稱記載治療膀胱結石藥品等文字之字條，均難遽信被告前揭
      所辯受託取藥等情屬實。
（二）又證人即當場查獲員警陳啟明於偵訊時證稱：伊自田中鎮○○路與中州路口處
      ，因見被告所騎乘機車與車牌似有不符，故駕駛自用小客車跟隨，沿途有經過
      斗中路二五八巷路旁，但未看到被告下車拿取東西，且在查獲當時，被告一直
      將身上口袋內之海洛因往路旁自用小客車底部丟棄等語；證人即當場查獲員警
      張志堅亦證述；伊有至斗中路二五八巷路旁查看，該處車流量大，且圍牆高度
      落差大，一定要下車才拿的到東西等語。矧該二名證人身為執行公務之員警，
      與被告平日亦無怨隙，並於偵訊時與被告多次進行對質，衡情應無設詞誣攀構
      陷被告之必要，所為證詞當可採信，均足徵明被告所稱：係聽從電話指示前往
      彰化縣田中鎮○○路二五八巷路旁圍牆邊受託拿取藥品云云，要非實情。
（三）另被告先前雖經檢察官囑請法務部調查局就本案犯罪事實為其進行測謊，惟因
      被告遠赴台北，情緒激動且徹夜未眠，生理及心理狀況均不宜進行測謊，而無
      從取得測謊鑑定結果，有法務部調查局九十二年一月十五日調科參字第０九二
      六二三四０一七０號函在卷可稽。本院為求釐清事實真相，經取得被告同意後
      ，委請內政部警政署刑事警察局於九十二年七月二十五日派員前來彰化縣警察
      局員林分局對被告實施測謊，由該局測謊組人員以激勵測試法、Bi-Zone區域
      比對法、沉默回答法所得鑑驗結果，認被告所述「九十一年四月十四日被警方
      查獲前並沒有任何人告訴渠這包東西是毒品」等語，經測試結果呈不實反應，
      有內政部警政署刑事警察局九十二年七月三十一日刑鑑字第０九二０一四五一
      八一號測謊鑑驗結果通知書一份存卷足參。按測謊鑑定係依一般人在說謊時，
      會產生遲緩、緊張、不安等心理波動現象，乃以科學方法，由鑑定人利用測謊
      儀器，將受測者之情緒波動反應情形加以紀錄，用以判別受測者之供述是否真
      實。故測謊鑑定，倘鑑定人具備專業之知識技能，復事先獲得受測者之同意，
      所測試之問題及其方法又具專業可靠性時，該測謊結果，如就否認犯罪有不實
      之情緒波動反應，雖不能採為有罪判決之唯一依據，但非無證據能力，仍得供
      裁判之佐證，至其證明力如何，事實審法院自得依職權自由判斷，最高法院八
      十九年度台上字第二０一０號刑事判決（刊載於最高法院刑事裁判書彙編第四
      十期第七八二頁以下）可資憑參。本件測謊程序前經被告表示同意，並由內政
      部警政署刑事警察局測謊組專業人員進行實際測謊紀錄分析工作，又採行前述
      專業測謊方式，所得結論自已具有證據能力。況該測試問題具體明確，並無含
      混不清致使被告產生誤解之虞，要難遽指測謊結果有何瑕疵可言，更可為不利
      被告認定之依據。
    綜上所陳，被告前揭所辯各節，均與實情不符，尚難為採。此外，並有法務部調
    查局鑑定通知書一份附卷可稽，及海洛因八包（合計淨重零點五九公克）扣案足
    憑。本案事證已臻明確，被告犯行至堪認定。
二、核被告乙○○所為，係犯毒品危害防制條例第十一條第一項之持有第一級毒品罪
    。爰審酌被告雖無施用毒品之前案紀錄，致其持有海洛因之真實動機尚非清楚明
    確，惟該項毒品既具有成癮性，極易遭人濫用而危及身體健康，並由衛生主管機
    關將之列為第一級毒品予以管制，被告單純持有之行為已難為法理所容，自應予
    以非難，並參以被告犯罪後並未坦承犯行、犯罪手段、查扣毒品數量、被告僅具
    國小畢業學歷之智識程度等一切情狀，量處如主文所示之刑，併諭知易科罰金之
    折算標準，以示懲儆。又被告前未曾受有期徒刑以上刑之宣告，有臺灣高等法院
    被告全國前案紀錄表及刑案資料查註紀錄表在卷可按，經此偵審程序教訓，應能
    知所警惕，而無再犯之虞，且被告年事已高，其子甲○○業已進入戒治所接受強
    制戒治，被告平日仍需從事臨時工負擔家計及照料家人，本院審酌上情，認主文
    所宣告之刑以暫不執行為適當，爰併宣告緩刑二年，以勵自新。扣案之海洛因八
    包（合計淨重零點五九公克）為毒品危害防制條例第二條第二項第一款所稱之第
    一級毒品，應依同條例第十八條第一項前段之規定，沒收銷燬之。
據上論斷，應依刑事訴訟法第二百九十九條第一項前段，毒品危害防制條例第十一條
第一項、第十八條第一項前段，刑法第十一條前段、第四十一條第一項前段、第七十
四條第一款，罰金罰鍰提高準條例第二條，判決如主文。
本案經檢察官鮑慧忠到庭執行職務。
中    華    民    國    九十二      年      九      月      十二        日
                                臺灣彰化地方法院刑事第三庭
                                    法      官  高  文  崇
右正本證明與原本無異。
如不服本判決，應於判決送達後十日內向本院提出上訴狀( 須附繕本 )。
                                    法院書記官  謝  志  鑫
中    華    民    國    九十二      年      九      月      十九        日
毒品危害防制條例第十一條第一項：
持有第一級毒品者，處三年以下有期徒刑、拘役或新臺幣五萬元以下罰金。


司法院資訊處製作；財團法人民間司法改革基金會備份。
